最高法院刑事判決　　　　　　一○○年度台上字第六九四○號
上　訴　人　台灣高等法院台南分院檢察署檢察官
上　訴　人　
即　被　告　邱晉文
選任辯護人　查名邦律師
上列上訴人等因被告妨害性自主案件，不服台灣高等法院台南分
院中華民國九十九年十月二十日第二審更審判決（九十九年度上
更(一)字第一五三號，起訴案號：台灣台南地方法院檢察署九十五
年度偵字第一三二六三號），提起上訴，本院判決如下：
    主  文
原判決撤銷，發回台灣高等法院台南分院。
    理  由
本件原判決認定上訴人即被告邱晉文（下稱被告）有其事實欄所
載之犯行，因而撤銷第一審諭知被告無罪之判決，改判論處被告
犯強制性交罪刑。又以公訴意旨雖另略稱被告係○○有限公司之
負責人，A1（警詢代號0000-0000 ，民國七十六年十月生，姓名
及出生日均詳卷）及其母A2（警詢代號0000-0000A，姓名、年籍
均詳卷）、舅舅、弟弟、阿姨等五人均係曜輗有限公司之員工，
被告亦係A1及A2位於台南市○○區○○路住處（地址詳卷）之房
東。被告竟基於概括之犯意，自九十四年九月十七日後某日起，
對A1恐嚇「不可以對你的家人講，因為你家的人都在我公司上班
，若是講出去，家裡的人都會沒有工作，沒有經濟來源」等語，
致A1因而心生畏懼，而將A1分別帶往台南市○○汽車旅館、○○
○汽車旅館、○○汽車旅館等地，違反A1之意願與之性交達十數
次。嗣被告於九十五年六月四日上午六時許，持鑰匙進入A1及A2
前開住處，見A1之房門未關，即進入其內，用手撫摸A1之身體，
並自行脫去內褲，欲再對A1為性交時，為A2發現A1房間有異聲，
撞門進入後，見被告裸露下半身藏匿於陽台，始知上情，因認被
告尚犯有刑法第二百二十一條第一項之強制性交罪嫌云云。但經
審理結果，認卷內資料不足以證明被告確有此部分犯罪，因公訴
人認此部分與被告上開經判決有罪部分，有裁判上一罪關係，說
明不另為無罪諭知之理由。固非無見。
惟查：(一)、被告行為後，刑法第九十一條之一性侵害治療處分之
規定，業於九十四年二月二日修正公布，自九十五年七月一日施
行，舊法對於性侵害犯罪加害人經鑑定認有強制治療之必要者，
採刑前強制治療，其期間雖以至治癒為止為原則，但限定最長不
得逾三年，執行強制治療處分之日數，以一日折抵有期徒刑或拘
役一日或同法第四十二條第六項裁判所定罰金易服勞役折算一日
之數額，新法則採刑後強制治療，其期間至再犯危險性顯著降低
為止，無最長治療期間之限制，對於人格違常而無治療可能性之
性侵害犯罪加害人而言，形同終身強制治療，又既採刑後執行制
，即無折抵刑期之問題，兩相比較，新法顯不利於行為人。且該
拘束人身自由之保安處分，依修正後刑法第一條後段、第二條第
一項規定，仍有罪刑法定原則、從舊從輕原則之適用，而應依行
為時之法律。原判決以經比較新舊法結果，現行新法有利於被告
，認無依修正前刑法第九十一條之一規定，先鑑定有無施以治療
之必要（見原判決第十一頁第二十五行至第十三頁第二十四行）
，自有適用法則不當之違誤。(二)、實施刑事訴訟程序之公務員，
就該管案件，應於被告有利及不利之情形，一律注意，刑事訴訟
法第二條第一項定有明文。原判決以依卷附法務部調查局（下稱
調查局）測謊報告書等資料記載，經檢察官囑託調查局對被告及
A1測謊結果，被告對於「其不是將被害人（A1）強拉進入汽車旅
館」及「其不是『每次』性交都是由伊將被害人（A1）衣褲脫下
」等情節，經測試呈情緒波動之反應，研判有說謊，而A1對於「
其係被邱晉文強拉進入汽車旅館」乙節，經測試則無情緒波動之
反應，研判未說謊，說明A1指訴被告確有於九十四年九月十七日
十七時許，以強暴方法對其強制性交得逞等情，非全然無據，並
採該測謊報告書資為論罪之部分基礎（見原判決第八頁第二十五
行至第九頁第六行）。然依前揭測謊報告書所載，似非僅就被告
於九十四年九月十七日對A1之性交行為作鑑定，則該測謊報告書
所載測謊結果是否亦足資為被告有無被訴自九十四年九月十七日
後某日起至九十五年六月四日止，在台南市○○汽車旅館、○○
○汽車旅館、○○汽車旅館等地，違反A1之意願而與A1有多次性
交犯行之佐證？又原判決依憑卷附被告所持用門號0000000000號
手機自九十五年三月間起至同年六月四日止之○○電訊股份有限
公司通話明細表載示，被告於該段期間常以電話與A1通話，A1於
第一審中亦不否認有與被告通話之事實，據謂倘被告自九十四年
九月十七日後與A1發生性關係，果皆係違反A1之意願，何以A1仍
與被告頻繁通話，足證A1於此段期間與被告發生性關係，係屬男
歡女愛，並無違背意願情事（見原判決第十六頁第二十四行至第
十七頁第九行）。惟A1於第一審時已陳稱：「（……既然妳已經
被人家強暴了，怎麼會想說還透過電話關係與對方聯絡？）因為
我半工半讀，所以一到下午五點即下班，工作的事會以口頭方式
交待，所以被告有時會打電話來問我公司的事」、「（但自通聯
紀錄，有些通話時間並非像妳方才所述是下班時間？）有時因為
被告出差，所以被告有時會打電話來問我公司的事」（見第一審
卷第六十九頁）等語，A1此部分證述是否可信？仍值進一步研求
。實情為何？關乎本件被告被訴此部分強制性交犯行是否成立，
為明真相，並維公平正義，自應詳予查明。原審未根究明白，並
於理由內為必要說明，遽行判決，尚嫌速斷。檢察官及被告上訴
意旨指摘原判決違法，非無理由。又原判決上述之違背法令，影
響於事實之確定，本院無可據以為裁判，應將原判決撤銷，發回
原審法院更為審判。
據上論結，應依刑事訴訟法第三百九十七條、第四百零一條，判
決如主文。
中    華    民    國  一○○  年   十二   月   十四   日
                      最高法院刑事第二庭
                          審判長法官  謝  俊  雄  
                                法官  魏  新  和  
                                法官  徐  文  亮  
                                法官  吳  信  銘  
                                法官  劉  介  民  
本件正本證明與原本無異
                                      書  記  官  
中    華    民    國  一○○  年   十二   月   二十   日
                                                     M